臺灣臺中地方法院刑事判決　　　　　　　　　　　　九十三年度訴字第一五二三號
　　公　訴　人　臺灣臺中地方法院檢察署檢察官
　　被　　　告　丙○○
　　指定辯護人　本院公設辯護人　辛○○
右列被告因重傷害案件，經檢察官提起公訴（九十三年度偵字第九一八七號、第一Ｏ
八六四號），本院判決如左：
    主  文
丙○○使人受重傷，處有期徒刑拾年。扣案之空保特瓶壹個沒收。
    事  實
一、丙○○與壬○○原為夫妻關係，因丙○○長期有酗酒、賭博的習性，因而與壬○○相處並不和睦，並於民國九十三年三月三十一日協議離婚，為家庭暴力防治法
    第三條第一款規定之家庭成員。丙○○曾於同年一月三日婚姻關係存續期間，在
    臺中縣清水鎮○○路三六二號住處，因對壬○○實施身體上不法侵害之行為，經
    壬○○提出聲請民事暫時保護令，本院審核無訛後，於同年三月二十四日，以九
    十三年度暫家護字第一六三號核發民事暫時保護令，裁定丙○○不得對壬○○實
    施身體上或精神上不法侵害之行為，不得直接或間接對壬○○為騷擾行為。前開
    民事暫時保護令業經本院寄送與丙○○，並於同年四月十四日寄存送達於臺中縣
    警察局清水分局大秀派出所，經該所警員通知丙○○前來領取民事暫時保護令，
    丙○○業於同日親自領取該民事暫時保護令，而知悉該民事暫時保護令的內容。
    詎丙○○仍於同年五月十一日下午三時許，前往臺中縣清水鎮○○路三六六之一
    號壬○○的工作地點，要求壬○○必須準備牲禮祭拜周家祖先及同意其可以載兒
    子丁○○下班。壬○○以雙方業已離婚，其已無資格再祭拜周家祖先，及丙○○
    載兒子丁○○的時候都會喝酒為由加以拒絕。丙○○竟因心生不滿而萌生使壬○○受重傷之犯意，明知硫酸為具有強烈腐蝕性之化學溶劑，如潑灑人體將造成嚴
    重之燒灼傷害，仍前往臺中縣沙鹿鎮「國鈦化工行」購買二瓶硫酸，再將二瓶硫
    酸合裝於一個空保特瓶內，並將保特瓶口切開以利傾倒，復於同日下午五時十分
    許，再度前往壬○○前開工作地點，無視雙方幼子甲○○在場的情況，以該保特
    瓶盛裝之硫酸，朝壬○○頭部及身體澆灌，致壬○○受有顏面、頭頸、軀幹與四
    肢約佔體表面積百分之三十之三度灼傷、雙眼角膜及結膜受損合併視力受損、右
    耳殼完全壞死、左耳殼部分壞死，而對壬○○實施身體上不法侵害之行為，違反
    前開民事暫時保護令，並波及在場之許金媚、己○○、庚○○○（普通傷害部分
    未據告訴），壬○○經救護車緊急送往童綜合醫院急救，翌日再轉診至行政院國
    軍退除役官兵輔導委員會臺中榮民總醫院急救，並經過多次之清創及補皮重建手
    術，惟仍造成壬○○顏面部攣縮、眼部功能受損、右耳殼因硫酸腐蝕合併感染呈
    缺損狀態，合併臉部疤痕，造成顏面醜形，無法恢復原來面貌等重大不治之傷害
    。
二、案經壬○○訴由臺灣臺中地方法院檢察署檢察官偵查起訴。
    理  由
一、右揭事實，迭據被告丙○○於警詢、檢察官偵查及本院審理時坦承不諱，核與告
    訴人壬○○指訴被害情節、在場目睹事發經過的證人許金媚、己○○、庚○○○
    證述案發經過情節、證人即被告兒子丁○○證稱被告確有收受民事暫時保護令情
    節相符，並有警繪現場圖、現場照片、本院九十三年度暫家護字第一六三號民事
    暫時保護令暨送達證書附卷可稽。此外，並有被告所有供前開犯罪所用之空保特
    瓶一個扣案可資佐證。而壬○○因此受有顏面、頭頸、軀幹與四肢約佔體表面積
    百分之三十之三度灼傷、雙眼角膜及結膜受損合併視力受損、右耳殼完全壞死、
    左耳殼部分壞死，經救護車緊急送往童綜合醫院急救，翌日轉診至行政院國軍退
    除役官兵輔導委員會臺中榮民總醫院急救，並經過多次之清創及補皮重建手術，
    惟仍造成壬○○顏面部攣縮、眼部功能受損、右耳殼因硫酸腐蝕合併感染呈缺損
    狀態，合併臉部疤痕，造成顏面醜形，無法恢復原來面貌等重大不治之傷害等情
    ，亦有童綜合醫院診斷證明書、九十三年六月十日（九三）童醫字第六三二號函
    及所附之病歷資料、行政院國軍退除役官兵輔導委員會臺中榮民總醫院診斷證明
    書、九十三年七月二十七日中榮醫企字第Ｚ○○○○○○○○○號函及所附之病
    歷資料在卷足憑。本案事證明確，被告犯行洵堪認定。
二、按人之五官外形，均與容貌有關，告訴人壬○○因被告丙○○以硫酸自其頭部澆
    灌，致受有顏面、頭頸、軀幹與四肢約佔體表面積百分之三十之三度灼傷、雙眼
    角膜及結膜受損合併視力受損、右耳殼完全壞死、左耳殼部分壞死，經救護車緊
    急送往童綜合醫院急救，翌日轉診至行政院國軍退除役官兵輔導委員會臺中榮民
    總醫院急救，並經過多次之清創及補皮重建手術，惟仍造成壬○○顏面部攣縮、
    眼部功能受損、右耳殼因硫酸腐蝕合併感染呈缺損狀態，合併臉部疤痕，造成顏
    面醜形，無法恢復原來面貌等傷害，核與刑法第十條第四項第六款所稱其他於身
    體有重大不治之傷害相符，自屬重傷（最高法院二十三年上字第四五七三號判例
    參照）；而被告係於收受本院九十三年度暫家護字第一六三號民事暫時保護令，
    知悉不得對告訴人實施身體上不法侵害之行為，猶為前開使告訴人受重傷之行為
    ，核被告所為，係犯刑法第二百七十八條第一項之使人受重傷罪，並為家庭暴力
    防治法第二條第二項所稱之家庭暴力罪及家庭暴力防治法第五十條第一款之違反
    依家庭暴力防治法第十三條所為禁止實施家庭暴力行為之裁定罪。被告以一行為
    同時、同地觸犯前開二罪名，侵害不同法益，為想像競合犯，依刑法第五十五條
    規定，從一重以刑法第二百七十八條第一項之使人受重傷罪處斷。被告犯家庭暴
    力防治法第五十條第一款之違反依家庭暴力防治法第十三條所為禁止實施家庭暴
    力行為之裁定罪，公訴意旨雖未論及，然與前開起訴部分，有想像競合犯裁判上
    一罪關係，本為起訴效力所及，本院自應併予審理。本案係由被告女兒周佳陵報
    警處理，並向警方明確陳述係父親潑灑母親硫酸等情，業據證人周佳陵於本院審
    理時結證明確。周佳陵報案當時雖僅自稱周小姐而未表明自己姓名，然警方依其
    來電顯示之行動電話號碼，已得確認犯罪事實及犯罪嫌疑人等情，復有臺中縣警
    察局一一Ｏ受理案件回報單附卷可稽。而證人即警員柯鵬飛於本院審理時亦證稱
    其接獲勤務中心指示前往案發地點處理傷害案件，到達案發地點時即有附近居民
    向其陳述是被告所為，其趨前盤問被告，被告坦承以硫酸潑灑告訴人等語，顯然
    被告向警員柯鵬飛自白犯罪前，警方已得知犯罪事實及犯罪嫌疑人。而被告陳稱
    案發當時有委請戊○○報警處理，復為證人戊○○於本院審理時所堅詞否認。是
    本案被告顯然不符合自首減刑之要件，附此說明。爰審酌被告並無刑事前案紀錄
    ，有臺灣高等法院被告全國前案紀錄表及臺灣臺中地方法院檢察署刑案資料查註
    紀錄表附卷可稽，堪認被告犯案前品行尚佳，並斟酌被告僅因告訴人以業已離婚
    為由，拒絕再祭拜周家祖先及拒絕被告在喝酒的狀態下，載送兒子丁○○下班，
    即萌生使告訴人受重傷之犯意，犯罪動機殊值非難，告訴人因此受有極為重大而
    不治之重傷害，且對告訴人日後生活造成極端的不便，可謂身心均遭受重創，被
    告行兇當時，無視於幼子甲○○在場，竟仍為前開重傷害其母親之行為，全然不
    顧該行為對甲○○可能產生之負面影響，被告於案發後雖留在現場等待警員前來
    處理，卻對告訴人受傷狀況毫不聞問，且無參與任何緊急救援的行為，於本院審
    理時僅顧及向兒子丁○○表示歉意，卻未曾誠懇向告訴人道歉及賠償告訴人所受
    的損失，顯然僅在意其兒子是否因此而不認同其為父親，卻絲毫不在乎對告訴人
    所造成之嚴重傷害，雖於警詢、檢察官偵查及本院審理時均坦承犯行，然仍難認
    為已有相當悔意及被告業已收受本院核發之民事暫時保護令，卻仍漠視法院裁定
    禁止的事項，視法律為無物等一切情狀，量處如主文所示之刑，以示懲儆。扣案
    之空保特瓶一個，為被告所有供前開犯罪所用之物，業據被告供陳在卷，爰依刑
    法第三十八條第一項第二款規定宣告沒收。
三、告訴意旨雖以被告丙○○前曾揚言持刀殺死告訴人壬○○及與之同歸於盡，於行
    兇之前，明白告知告訴人「要讓她活不久」，告訴兒子丁○○「要做一件讓他想
    不到之事」，遺書內復表明不願意看到兒子丁○○讓後叔（繼父）欺侮，而後果
    真以具有高度腐蝕性，足以致人於死的硫酸，朝告訴人頭部淋下，因而認定被告
    具有殺害告訴人之確定故意或不確定故意。惟按殺人、重傷、傷害三罪之區別，
    在於行為人下手加害時之犯意，亦即加害時是否有使人喪失生命？或使人受重傷
    ？或僅傷害人之身體健康之故意以為斷。經查，硫酸係具有高度腐蝕性的化學溶
    劑，如以之大量潑灑人體，將造成嚴重的燒灼傷害，即便經過醫學的完善治療，
    亦無法回復至原來的狀態，乃眾所週知之事實。詎被告竟仍將購得的二瓶硫酸合
    裝於一個空保特瓶內，並將保特瓶口切開以利傾倒，再將該保特瓶盛裝之硫酸，
    悉數朝告訴人頭部及身體澆灌，致告訴人受有顏面、頭頸、軀幹與四肢約佔體表
    面積百分之三十之三度灼傷、雙眼角膜及結膜受損合併視力受損、右耳殼完全壞
    死、左耳殼部分壞死，經救護車緊急送往童綜合醫院急救，翌日轉診至行政院國
    軍退除役官兵輔導委員會臺中榮民總醫院急救，並經過多次之清創及補皮重建手
    術，仍造成告訴人顏面部攣縮、眼部功能受損、右耳殼因硫酸腐蝕合併感染呈缺
    損狀態，合併臉部疤痕，造成顏面醜形，無法恢復原來面貌等重大不治之傷害，
    其明知並有意使告訴人受重傷之事實，至為明顯，絕非僅有單純普通傷害之犯意
    。而被告是否有殺人之犯意，則無法單以被告澆灌告訴人硫酸之行為加以認定，
    而需綜合各種客觀情況加以判斷。雖硫酸具有強烈腐蝕性，客觀上亦有致人於死
    的可能性，然以之作為殺人之工具，顯然並非最好的選擇。況案發現場，有證人
    許金媚、己○○、庚○○○在場，雖第一時間無法適時阻止被告行兇，但絕對能
    在案發之後立即採取急救告訴人之行為，是被告如要以澆灌硫酸達到殺害告訴人
    之目的，客觀的成功機率並非甚高。如確有殺人犯意，倒不如選擇隨手可得之刀
    器為之，更足以及時致告訴人於死。再者，行為人欲報復他人，非必以致對方於
    死為上策，如能達成折磨的目的，有時更能滿足行為人的報復心態。被告澆灌告
    訴人硫酸，足以造成告訴人身心永久之傷害，其犯罪所生之危害，非必然亞於剝
    奪其生命，是單以澆灌硫酸之行為，即認定被告有殺人犯意，尚嫌無據。至於被
    告前曾揚言持刀殺死告訴人及與之同歸於盡等情，揆諸被告早在證人即被告女兒
    乙○○國小一、二年級時，即曾持菜刀與告訴人發生爭執，顯然前開行為或言語
    僅係被告與告訴人爭執時，被告用以助勢或壯膽的動作。且被告為前開行為或言
    語與案發時間仍有相當間隔，並不足以因而認定被告有殺人之犯意。至於被告曾
    向幼子甲○○說過要讓他作孤兒等語，其語意如同與告訴人同歸於盡之意，其不
    足以認定被告有殺人犯意之理由同前。而被告曾告訴兒子丁○○「要做一件讓他
    想不到之事」或與遺書內表明不願意看到兒子丁○○讓後叔（繼父）欺侮等情，
    本與被告即將以硫酸澆灌告訴人，讓告訴人毀容後無法改嫁之事實相契合，實無
    從據此推論被告有殺人之犯意。又證人己○○於本院審理時證稱被告在澆灌告訴
    人硫酸後說：「是你自己做的太超過，你不要怪我。」等情及證人許金媚於本院
    審理時證稱其有問被告不怕告訴人會死？被告說他管不了那麼多了等情，均僅足
    以證明被告在澆灌告訴人硫酸前後，心情係處於不穩定的狀態，如以之認定被告
    有殺人犯意，即有推測擬制之嫌。綜合言之，依被告的客觀行為判斷，僅足以認
    定被告有使告訴人受重傷之犯行，此部分認定亦與公訴人起訴事實相符，末此說
    明。
據上論斷，應依刑事訴訟法第二百九十九條第一項前段，家庭暴力防治法第五十條第
一款、刑法第十一條前段、第二百七十八條第一項、第五十五條、第三十八條第一項
第二款，判決如主文。
中      華      民國    九十三    年      九      月      六      日
                              臺灣臺中地方法院刑事第三庭
                                  審判長法  官  劉 錫 賢
                                        法  官  黃 裕 仁
                                        法  官  陳 得 利
右正本證明與原本無異。
如不服本判決，應於送達後十日內向本院提出上訴狀（須附繕本），上訴於臺灣高等
法院臺中分院。
                                        書記官
中      華      民      國    九十三    年      九      月      六      日
附錄本案論罪科刑法條全文：
家庭暴力防治法第五十條
違反法院依第十三條、第十五條所為之下列裁定者，為本法所稱之違反保護令罪，處
三年以下有期徒刑、拘役或科或併科新臺幣十萬元以下罰金︰
一  禁止實施家庭暴力行為。
二  禁止直接或間接騷擾、接觸、通話或其他連絡行為。
三  命遷出住居所。
四  遠離住居所、工作場所、學校或其他特定場所。
五  命完成加害人處遇計畫：戒癮治療、精神治療、心理輔導或其他治療、輔導。
刑法第二百七十八條
使人受重傷者，處五年以上十二年以下有期徒刑。
犯前項之罪因而致人於死者，處無期徒刑或七年以上有期徒刑。
第一項之未遂犯罰之。
